【裁判字號】    97,消債更,1381
【裁判日期】    980527
【裁判案由】    更生事件
【裁判全文】
臺灣臺南地方法院民事裁定        97年度消債更字第1381號
聲  請   人  甲○○
上列當事人因消費者債務清理事件聲請更生，本院裁定如下：
    主  文
債務人甲○○自民國九十八年五月二十七日下午5時起開始更生
程序。並命司法事務官進行本件更生程序。
    理  由
一、按債務人不能清償債務或有不能清償之虞，且無擔保或無優
    先權之債務總額未逾新臺幣1,200 萬元者，於法院裁定開始
    清算程序或宣告破產前，得向法院聲請更生。法院開始更生
    程序之裁定，應載明其年、月、日、時，並即時發生效力，
    消費者債務清理條例第3 條、第42條第1 項、第45條第1 項
    定有明文。又按債務人對於金融機構因消費借貸、自用住宅
    借款、信用卡或現金卡契約而負債務，在聲請更生或清算前
    ，應提出債權人清冊，以書面向最大債權金融機構請求協商
    債務清償方案，並表明共同協商之意旨，債務人與金融機構
    協商成立者，不得聲請更生或清算，但因不可歸責於己之事
    由，致履行顯有重大困難者，不在此限，消費者債務清理條
    例第151 條第1、5項亦定有明文。
二、本件聲請意旨略以：聲請人即債務人於民國96年3月16日與
    最大債權銀行台新銀行成立協商，並自95年11月10日起，分
    80期，利率0%，每月還款18,663元，聲請人每月薪資約新台
    幣（下同）26,000元，扣除生活必要開支，仍能勉強維持家
    計，然因整體經濟大環境不佳，公司發不出薪水，聲請人在
    無固定還款來源下，只好於97年2月毀諾。債務人有不能清
    償債務之情事，而無擔保或無優先權之債務總額未逾1,200
    萬元，復未經法院裁定開始清算程序或宣告破產，惟因不可
    歸責於己之事由，致履行顯有重大困難，為此，依消債條例
    第15 1第5款、第6款提出本件更生之聲請等語。
三、經查：
(一)債務人前於消費者債務清理條例施行前，依金融主管機關協
    調成立之中華民國銀行公會會員辦理消費金融案件無擔保債
    務協商機制與金融機構於96年3月16日成立協商，當時債務
    人之無擔保債務總額為1,493,044元，雙方約定債務人自95
    年11月10起，每月10日應償還款項為18,663元，分80期，年
    利率0.00%，迄至96年12月10日共還款14期，至97年1月始未
    依約還款，嗣於97年2月13日始毀諾。聲請人於毀諾後另與
    台新銀行成立個別協商，每月還款316元及3,017元，共3,33
    3元。前揭95年間之債務協商並未包括當時已存在之對富邦
    資產管理公司及匯誠第一資產管理公司之債務。
(二)經本院依職權調閱稅務電子閘門財產所得調件明細表之資料
    顯示，債務人於95年全年度薪資所得147,127元，每月平均
    約有12,261元（小數點以下四捨五入，以下同）；96年全年
    度薪資所得135,778元，每月平均約有11,315元，另債務人
    名下並無任何財產，有稅務電子閘門財產所得調件明細表及
    國稅局綜合所得稅各類所得資料清單在卷可稽。另據債務人
    於陳報其95年1月迄今之收入來源分別為：95年1月至95年8
    月富林投資月薪約24,000元、95年10月至95年12月七浩企業
    月薪約26,000元、96年3月至96年9月上杰室內裝修月薪約
    28,000元、97年5月迄今於華美市場小吃販售月入26,000元
    ，平均月薪為26,000元，有債務人98年3月23日所提出民事
    陳報狀在卷可查。債務人主張因整體經濟大環境不佳，公司
    發不出薪水，債務人在無固定還款來源下，只好於97年2月
    毀諾等語。經查，債務人96年3月至9月任職於上杰室內裝修
    公司（CID設計工程集團），該公司積欠聲請人96年5月至9
    月薪資96,898元，並與聲請人約定按月於96年10月至97年3
    月分期攤還16,150元，有聲請人提出之民事陳報狀所附CID
    設計工程集團積欠債務明細單可稽，又查債務人於中國信託
    中港分行存款存摺內頁交易紀錄影本，96年4月後薪資入帳
    記錄各筆數額入帳期間皆不固定，又數額與上杰室內裝修公
    司所允還款亦不相符，可認聲請人主張原任職公司積欠薪資
    （96年7月至9月）於96年11月25日後即未再清償一節應足採
    信。
(三)因聲請人於97年2月毀諾當時已離開上杰公司，復因上杰公
    司未依約償還積欠薪資，其收入來源頓失，已如前述，堪認
    聲請人有不可歸責於己之事由，致履行上開協議顯有重大困
    難之情形，又聲請人雖於毀諾後另從事市場小吃販售，自承
    每月約有2萬6千元收入，惟以98年政府統計國人每月最低生
    活消費支出為9,829元計算，扣除必要生活支出金額後僅餘1
    6,171元，亦不足清償前揭協商款項18,663元。況聲請人另
    尚積欠95年間債務協商並未包括之富邦資產管理公司及匯誠
    第一資產管理公司等2家公司債務，足認聲請人不能清償債
    務或有不能清償之虞之程度，
四、綜上所述，債務人僅係一般消費者，並未從事營業，其已達
    不能清償債務或有不能清償之虞之程度，其中無擔保或無優
    先權之債務，在1200萬元以下，之前雖與各債權銀行達成協
    議，但因不可歸責於己之事由，致履行上開協議顯有重大困
    難，且未經法院裁定開始清算程序或宣告破產，又查無消費
    者債務清理條例第6條第3項、第8條或第46條各款所定駁回
    更生聲請之事由存在，則債務人聲請更生，應屬有據。末者
    ，法院裁定開始更生或清算程序後，得命司法事務官進行更
    生或清算程序，必要時得選任律師、會計師或其他適當之自
    然人或法人一人為監督人或管理人，消費者債務清理條例第
    16 條第1項定有明文，爰裁定如主文。
中    華    民    國    98    年    5    月    27    日
              民事第三庭    法      官  蔡雅惠
上為正本係照原本作成
本裁定不得抗告。
本裁定已於98年5月27日下午5時公告。
中    華    民    國    98    年    5    月    27    日
                            書  記  官  詹書瑋


司法院資訊處製作；財團法人民間司法改革基金會備份。
